臺灣彰化地方法院民事判決　九十年度訴字第一二三七號
　　原　　　告　　庚○○
　　訴訟代理人　　楊振芳律師
　　被　　　告　　丑○○
　　訴訟代理人　　朱浩萍律師
　　被　　　告　　癸○○
　　　　　　　　　壬○○
　　　　　　　　　丁○○
　　　　　　　　　戊○○
　　兼右三　人
　　訴訟代理人　　辛○○
　　被　　　告　　丙○○
　　　　　　　　　乙○○
　　　　　　　　　己○○
　　兼右一　人
　　訴訟代理人　　甲○○
　　被　　　告　　子○○○○○.
右當事人間請求分割共有物事件，本院判決如左：
    主      文
兩造共有坐落彰化縣大村鄉○○段第三二三地號、地目田、面積０點八０八五公頃土
地之分割方法如附圖即彰化縣員林地政事務所民國九十一年八月五日土地複丈成果圖
所示編號一部分面積０點０三三九公頃分歸被告丁○○、戊○○共同取得，並按原應
有部分比例繼續保持共有；編號二部分面積０點０三三九公頃分歸被告壬○○取得；
編號三部分面積０點二二五四公頃分歸被告丑○○取得；編號四部分面積０點一八七
四公頃分歸被告癸○○取得；編號五部分面積０點０二一六公頃分歸被告乙○○取得
；編號六部分面積０點０二一四公頃分歸原告取得；編號七部分面積０點０二一三公
頃分歸被告丙○○取得；編號八部分面積０點０二一三公頃分歸被告游櫻取得；編
號九部分面積０點０二一三公頃分歸被告己○○取得；編號十部分面積０點０二一三
公頃分歸被告甲○○取得；編號十一部分面積０點一九九七公頃分歸被告辛○○取得
。
訴訟費用由兩造各按附表所示應有部分之比例負擔。
    事      實
甲、原告方面：
一、聲明：求為判決如主文第一項所示。
二、陳述：坐落彰化縣大村鄉○○段第三二三地號、地目田、面積０點八０八五公頃
    土地（下稱系爭土地）為兩造所共有，兩造之應有部分與面積均詳如附表所載。
    兩造間並無不能分割之約定，亦無因物之使用目的而有不能分割之情形，因兩造
    間無法達成分割之協議，故請求裁判分割共有物，並同意按附圖即彰化縣員林地
    政事務所民國（下同）九十一年八月五日土地複丈成果圖分割方案所示方法分歸
    兩造取得。
三、證據：提出土地登記謄本，地籍圖謄本、土地共有人應有部分明細表各一份等為
    證。
乙、被告壬○○、丁○○、戊○○、辛○○未於最後言詞辯論期日到庭，據其前於準
    備程序及言詞辯論之陳述略以：
一、聲明：求為適當判決。
二、陳述：請按被告辛○○所提出附圖之分割方案分割系爭土地。
三、證據：提出分割方案圖、臺灣高等法院臺中分院八十九年度上字第六０一號判決
    影本各一份為證。
丙、被告丑○○、乙○○、游櫻、甲○○、己○○方面：
一、聲明：求為適當判決。
二、陳述：同意按被告辛○○所提出附圖之分割方案分割系爭土地。
丁、被告丙○○方面：
一、聲明：求為適當判決。
二、陳述：不同意按照附圖的分割方案分割，因為系爭土地上有我的建物存在，而且
    當時我興建該建物時，也有得到其他共有人的同意。
戊、被告癸○○未於言詞辯論期日到庭，據其前於準備程序之陳述略以：
一、聲明：求為適當判決。
二、陳述：同意分割，但不同意系爭土地分割時留設道路。
己、本院依職權至現場履勘，並囑託彰化縣員林地政事務所測量並繪製複丈成果圖。
    理      由
一、本件被告壬○○、癸○○、丁○○、戊○○、辛○○未於言詞辯論期日到場，核
    無民事訴訟法第三百八十六條各款所列情形，爰依原告聲請，由其一造辯論而為
    判決。
二、本件原告主張：系爭土地為兩造共有，應有部分詳如附表所示，兩造間並無不能
    分割之約定，亦無因物之使用目的而有不能分割之情形，因兩造間無法達成分割
    之協議，故請求裁判分割共有物等語，並同意按附圖分割方案所示方法分歸兩造
    取得等語；被告壬○○、丁○○、戊○○、辛○○則以：請按被告辛○○所提出
    附圖之分割方案分割系爭土地等語；被告丑○○、乙○○、游櫻、甲○○、己○○則以：同意按被告辛○○所提出附圖之分割方案分割系爭土地等語；被告丙○○則以：不同意按照附圖的分割方案分割，因為系爭土地上有我的建物存在，
    而且當時我興建該建物時，也有得到其他共有人的同意等語；被告癸○○則以：
　　同意分割，但不同意系爭土地分割時留設道路等語，資為抗辯。
三、按各共有人，得隨時請求分割共有物。其分割之方法，不能協議決定者，法院得
    因任何共有人之聲請，命以原物分配於各共有人，民法第八百二十三條第一項前
    段、第八百二十四條第二項第一款分別定有明文。本件原告主張：系爭土地為兩
    造等三十六人共有，兩造間並無不能分割之約定，亦無因物之使用目的而有不能
    分割之情形，兩造間無法達成分割之協議等情，為到場被告所不爭執，並據原告
    提出土地登記謄本，地籍圖謄本、土地共有人應有部分明細表各一份等為證，堪
    信為真實，原告請求裁判分割共有物，洵屬有據，應予准許。
四、查系爭土地上並無建物，目前被告丑○○、壬○○、丁○○、戊○○占有使用部
    分均為雜草，被告癸○○、辛○○占有使用部分種植葡萄等情，業經本院於九十
    一年一月十一日會同彰化縣員林地政事務所人員赴現場履勘屬實，製有勘驗筆錄
    、簡圖在卷足憑，本院審酌上情、多數共有人意願，共有物之性質以及土地之有
    效利用，並兼顧共有人利益均等等因素，認以附圖所示之方案分割，尚屬適當，
    其理由分述如下：
（一）依被告辛○○所提出附圖所示之方案分割，除為原告所同意外，被告辛○○於
      本件共受被告壬○○、丁○○、戊○○等三人委任為本件之訴訟代理人，應認
      被告辛○○於本院係代表所有委任人同意依照附圖之分割方案分割系爭土地，
      依照該分割方案被告丁○○、戊○○係分配在編號一之位置，並按原應有部分
      比例繼續保持共有（見本院卷第一九０頁）。另被告丑○○、乙○○、游櫻
      、甲○○、己○○均陳明願按照附圖所示之分割方案分割（見本院卷第二一七
      頁），是被告辛○○所提出之分割方案已得到系爭土地共有人十二人中，共十
      人之同意，是按照附圖所示之方案分割符合絕大多數共有人之意願。
（二）依照附圖之方案，兩造均可利用自臺灣高等法院臺中分院八十九年度重上字第
      六○一號確定判決所分得坐落同段第三二三之二地號土地上即系爭土地東面之
      原有田埂出入，不須浪費土地私設道路，符合系爭土地利用的最大經濟價值。
      且被告癸○○雖未對附圖所示之分割方案表示意見，但被告癸○○於準備程序
      曾陳明：「不同意系爭土地分割時留設道路」，故依照附圖之分割方案分割，
      亦與被告癸○○之意思相符；另被告丙○○雖陳明：「不同意按照附圖的分割
      方案分割，因為系爭土地上有我的建物存在，而且當時我興建該建物時，也有
      得到其他共有人的同意」云云。然查，系爭土地上並無建物，目前被告丑○○
      、壬○○、丁○○、戊○○占有使用部分均為雜草，被告癸○○、辛○○占有
      使用部分種植葡萄等情已如前述，被告丙○○上開陳述，自與事實不符，無從
      為其有利之認定。
五、綜上所述，系爭土地之分割以如被告辛○○所提附圖所示方法尚稱適當公平，原
    告請求裁判分割系爭土地，為有理由，應予准許。兩造共有前項土地之分割方法
    ，應如主文第一項所示。
六、按分割共有物之訴，為固有必要共同訴訟，本院認原告之訴雖有理由，但本件訴
    訟費用仍以按兩造就系爭土地原應有部分之比例負擔，較為公平，爰定兩造訴訟
    費用負擔之比例如主文第二項所示。
據上論結，本件原告之訴為有理由，依民事訴訟法第三百八十五條第一項前段、第八
十一條第二款、第八十五條第一項後段，判決如主文。
中　　　華　　　民　　　國　　九十一　　年　　　一　　  月 　 十六　　　日
　　　　　　　　　　　　　　　臺灣彰化地方法院民事庭
~B審判長法官　林金灶
~B　　　法官　鄭舜元
~B　　　法官　王昌鑫
右為正本係照原本作成。
如對本判決上訴，須於判決送達後二十日內向本院提出上訴狀。
~B法院書記官　張木松
中　　　華　　　民　　　國　　九十一　　年　　　一　　　月 　 十七　　　日
